臺北高等行政法院判決　　　　　　　　　　　　　　　九十年度訴字第一八三五號
　　　　　　　　　　　　　　　.
　　原　　　告　崧曄有限公司
　　代　表　人　甲○○
　　被　　　告　財政部基隆關稅局
　　代　表　人　朱恩烈（局長）
　　訴訟代理人　乙○○
　　　　　　　　丙○○
　　　　　　　　丁○○
右當事人間因虛報進口貨物事件，原告不服財政部關稅總局中華民國八十九年十二月
二十七日台關訴壬字第八九○二九二號訴願決定，提起行政訴訟。本院判決如左：
　　主  文
原告之訴駁回。
訴訟費用由原告負擔。
　　事  實
一、事實概要：
    原告於民國（下同）八十八年八月二十五日委由隆洋企業有限公司（以下簡稱隆
    洋公司）向被告申報自香港進口香港製GLASS WARE乙批（報單第ＡＷ＼八八＼四
    七三八＼○七一七號，下稱系爭貨品），報列進口稅則第七○一三．九九．九○
    號，稅率百分之十，完稅價格新台幣（下同）三四七、一六九元。經被告查核後
    ，來貨為大陸製之玻璃花瓶及玻璃杯，且核非屬經濟部公告准許間接進口之大陸
    物品，原告顯有虛報進口貨物產地，逃避管制之違法行為，乃依據海關緝私條例
    第三十七條第三項轉據同條例第三十六條第一、三項之規定，科處貨價一倍之罰
    鍰計三六八、四五八元，併沒入貨物。原告不服，聲明異議，未准變更，提起訴
    願，經遭駁回，遂向本院提起行政訴訟。
二、兩造聲明：
　(一)原告聲明求為判決：
    訴願決定及原處分均撤銷。
　(二)被告聲明求為判決：
    原告之訴駁回，訴訟費用由原告負擔。
三、兩造之爭點：
    原告於八十八年八月二十五日向被告申報自香港進口香港製 GLASS WARE乙批（
    報單第ＡＷ＼八八＼四七三八＼○七一七號），其原產地究為非屬經濟部公告准
    許間接進口之大陸物品，抑或香港產製品。
  (一)原告主張之理由：
    1.原告於八十八年八月二十五日向被告申報自香港進口之系爭貨品一批，被告以
      貨上雖標示MADE IN H.K.及 MADE IN HONG KONG，但黏貼不規則，並非正常商
      品標示方法為由，除不予承認外，另以虛報貨物產地，逃避管制為由，依海關
      緝私條例第三十七條第三項轉據同條例第三十六條第一、三項規定，沒入貨物
      ，並科處貨價一倍之罰鍰。
    2.系爭貨品非高科技產品，除大量生產外，依慣例均以貼紙標示產地，出口貨物
      亦不也如此？又因原告訂貨量不大，出貨商須指定不同工廠生產，甚或以庫存
      貨品抵充。此情況下，無論產地標示方式、包裝方法、或使用舊箱包裝本屬必
      然，而外包裝標示MADE IN CHINA另紙黏貼覆蓋或予割除，乃為避免造成困擾
      ，原告若有意逃避管制，難道僅十五箱（全部為五四九箱）不知事先防範重新
      包裝，豈有故留痕跡供海關查驗之理？被告及訴願決定機關卻因十五箱之包裝
      標示，認定全部貨物（五四九箱）為大陸貨品，實過於草率。
    3.原告前另案進口報單第ＡＷ＼八八＼三六七四＼○○一四號申報自大陸上海進
      口，其中第六項貨品由於出貨人誤裝，原告已向原處分機關提供資料證明貨品
      是由香港託運至上海。原處分機關查證誤裝實情後同意退運，該誤裝貨品與本
      案系爭貨品款式完全相同，且屬同一進口人、發貨人，被告僅因系爭貨品外包
      裝之瑕疵即認定為大陸物品，實屬無據。
    4.查進口貨品原產地認定標準第二條第二款之規定為：進行完全生產貨品之國家
      或地區為其原產地，原告並無異議，但依本標準認定產地時，當先查明系爭貨
      品進行完全生產之地區或國家，並提出令人折服之認定理由，被告並無堅強證
      據，先推定系爭貨品為大陸物品，再以認定標準搪塞應付。依舉證分配原則，
      被告既認定為非屬經濟部公告准許間接進口之大陸物品，則自應就此部分負舉
      證責任。
    5.貿易商將生產廠商列為機密本為貿易常態，亦為公認之事實，原告經營貨物進
      出口、販賣，國外發貨商依訂單提供貨物，待報關進口後始知有無依訂單供貨
      ，報單第ＡＷ＼八八＼三六七四＼○○一四號誤裝即為明證，要求國內收貨人
      主動查明產地已不可能，遑論進行一切防免措施，司法院釋字第二七五號解釋
      即要求行政機關對人民違反法律上之義務之處罰，雖不以故意為必要，仍須以
      過失為責任要件，系爭貨品縱經查明為大陸物品，實務上應先清查原告以往進
      口紀錄違規情形有無犯意及過失責任後，始予論罰。
    6.系爭貨品於八十八年八月二十五日進口，同年九月八日查驗，十二月十五日送
      被告認定小組鑑定，次年三月二十二日查得價格，五月一日再核發處分書，因
      被告作業稽延，原告接到處分書後，出貨人因貨物已出口多時無法提供產地證
      明文件之有利證據，出貨商更表示因時效問題無法配合原告要求，嚴重影響原
      告權益，訴願決定機關卻稱足證被告對本案之處理慎重且無延誤情事，人民如
      何奢求訴願決定機關能作成公平、客觀、公正之決定？
    7.系爭貨品據訴願決定機關稱送請具有公正性及權威性的專家複鑑，認來貨手工
      粗劣，品質極差，香港並無此類工廠，包裝上所標MADE IN H.K.應是臨時貼上
      等情，縱為事實，但應均非將貨品研判為大陸物品之要件，所稱專家其組成人
      員、鑑定方式、認定標準、專業常識是否足夠。
    8.虛報貨物產地，逃避管制之處分，海關緝私條例第三十六及三十七條已有明確
      規定，惟就未開放之大陸物品而言，被告一律按逃避管制論處，是否過重，法
      據是否足夠，有無逾越法律授權範圍及明確的公告程序，市○○○街標示大陸
      製造未開放進口的貨物，可以大方地擺架販售，海關卻不加聞問，原告進口貨
      物因使用舊箱，已提出完整說明，海關卻只相信幕後所謂專家的說詞，而毋須
      告知理由，且原告與國外出貨人交往多年已建立互信基礎，從無虛報產地受罰
      紀錄，海關卻不查明有無犯意及過失責任後再予處罰，行政機關不當處理已嚴
      重影響原告權益，請判決如原告訴之聲明云云。
  (二)被告主張之理由：
    1.按報運貨物進口而有虛報所運貨物之名稱、品質或其他違法行為並涉及逃避管
      制者，處以貨價一倍至三倍之罰鍰，貨物併沒入之，為海關緝私條例第三十七
      條第三項及同條例第三十六條第一、三項所明定。次按進口非屬「台灣地區與
      大陸地區貿易許可辦法」第七條規定准許輸入之大陸地區物品者，即構成進口
      禁止輸入之物品而涉及逃避管制之違法行為。查本案系爭貨品原申報產地為香
      港，惟經被告查核結果，來貨為大陸物品，核與原申報產地不符，且來貨非屬
      經濟部依「台灣地區與大陸地區貿易許可辦法」第七條規定公告准許間接進口
      之大陸物品項目，原告涉及虛報進口貨物產地，並逃避管制之違法行為，洵堪
      認定，被告依首揭法條處以貨價一倍之罰鍰計三六八、四五八元，併沒入其貨
      物，於法洵無不合。
    2.查系爭貨品內包裝雖均貼有「MADE IN HONG KONG」或「MADE IN H.K.」等字
      樣紙籤，惟係以手貼方式並僅4～5.5cm×1cm（長×寬），且屬不規則任意粘
      貼，非正常商品之標示方式。又來貨第三十五項其中十五箱之貨物外箱印有「
      MADE IN CHINA」 字樣部分，以寫有數量、規格之另紙黏貼其上，且另一面有
      割除之痕跡，與一般舊箱再使用之情況顯有不同，產地標示疑點重重，系爭貨
      品內包裝上之產地標示顯非可採為認定原產地之依據；至原告所稱另案（報單
      第ＡＷ＼八八＼三六七四＼○○一四號），原申報貨物共十三項，係自大陸港
      口上海起運且均已自行於報單申報為大陸製品，其中第六項原申報為大陸製未
      上釉陶花盆，實到貨物經被告會同原告委託報關之隆洋公司查驗結果亦為大陸
      製玻璃花瓶在案。系爭貨品其中部分與前述大陸製玻璃花瓶相同，且屬同一進
      口人、同一發貨人，足資系爭貨品亦係大陸物品之證明，被告依照「進口貨品
      原產地認定標準」第二條第一項第一款及第五條前段等規定認定為大陸物品，
      應屬於法有據，嗣為審慎計並杜爭議，案經財政部關稅總局進口貨品原產地認
      定委員會依前揭認定標準第五條規定，由該總局會同有關機關及學者專家會商
      ，該會以來貨手工粗劣，品質極差；香港並無此類工廠，包裝上所標MADE IN
      H.K.應是臨時貼上等參據專家意見綜合研判，認定系爭貨品原產地為中國大陸
      ，其具有公正性及權威性，應毋庸置疑。綜上事證，系爭貨品係管制進口之大
      陸物品，已至臻明確，原告所稱顯係昧於事實及未諳法令規定所致，要無足採
      。
    3.按當事人主張有利於己之事實者，就其事實有舉證之責任。另查原告以貿易為
      常業，對系爭貨品非屬經濟部公告准許間接進口之大陸物品，理應知之甚詳並
      審慎注意，主動查明產地，以防止進口尚未開放大陸物品之情事發生而盡誠實
      申報之作為義務，原告空言主張，致怠忽一切防免措施，其注意義務已屬未盡
      之事實甚明，則縱非故意亦難謂無過失，揆諸司法院釋字第二七五號解釋意旨
      ，即不能冀邀免罰。從而，被告依首開法條規定所為之處分，應屬適當。
    4.次按行政機關對人民所為處分，均詳予審酌其有利及不利之證據，確實證明其
      違法之事實，並依照行政作業規定辦理。經查系爭貨品於八十八年九月八日由
      被告驗貨關員查驗結果產地並未確認，被告為昭慎重，乃詳予審酌實到貨物及
      相關文件等具體證據，於八十八年十二月十五日由被告進口貨品原產地認定小
      組依據「進口貨品原產地認定標準」第二條第一項第一款規定，認定為大陸物
      品，並依據財政部關稅總局驗估處八十九年三月二十二日查得價格核計罰鍰後
      ，於八十九年五月一日核發處分書，足證被告對本案之處理慎重且無延誤。
    5.綜上所述，被告所為原處分及維持原處分之決定，認事用法洵無不合，原告之
      訴為無理由，請判決如被告答辯之聲明等語。
　　理  由
一、本件原告於八十八年八月二十五日委由隆洋公司向被告申報自香港進口香港製系
    爭貨品乙批（報單第ＡＷ＼八八＼四七三八＼○七一七號），報列進口稅則第七
    ○一三．九九．九○號，稅率百分之十，完稅價格三四七、一六九元。經被告查
    核後，認來貨為大陸製之玻璃花瓶及玻璃杯，核與原申報產地不符，且非屬經濟
    部公告准許間接進口之大陸物品，原告顯有虛報進口貨物產地，逃避管制之違法
    行為，乃依據海關緝私條例第三十七條第三項轉據同條例第三十六條第一、三項
    之規定，科處貨價一倍之罰鍰計三六八、四五八元，併沒入貨物。原告不服，訴
    稱無論產地標示方式、包裝方法、或使用舊箱包裝本屬必然，而外包裝標示MADE
    IN CHINA另紙黏貼覆蓋或予割除，乃為避免造成困擾。被告及訴願決定機關卻因
    十五箱之包裝標示，認定全部貨物（五四九箱）為大陸貨品，實過於草率。原告
    另案進口報單第ＡＷ＼八八＼三六七四＼○○一四號申報自大陸上海進口，其中
    第六項貨品由於出貨人誤裝，原告已提供資料證明貨品是由香港託運至上海，該
    誤裝貨品與本案系爭貨品款式完全相同，且屬同一進口人、發貨人。被告既認定
    為非屬經濟部公告准許間接進口之大陸物品，則自應就此部分負舉證責任云云。
二、經查系爭貨品內包裝雖均貼有「MADE IN HONG KONG」或「MADE IN H.K.」等字
    樣紙籤，惟係以手貼方式並僅 4～5.5cm×1cm（長×寬），且屬不規則任意黏貼
    ，非正常商品之標示方式。又來貨第三十五項其中十五箱之貨物外箱印有「MADE
    IN CHINA」字樣部分，以寫有數量、規格之另紙黏貼其上，且另一面有割除之痕
    跡，與一般舊箱再使用之情況顯有不同，產地標示顯有疑點，其貨物內包裝上之
    產地標示自非可採為認定原產地之依據。原告前曾另案（報單第ＡＷ＼八八＼三
    六七四＼○○一四號），申報十三項貨物，自大陸港口上海起運，且均已自行於
    報單申報為大陸製品，其中第六項原申報為大陸製未上釉陶花盆，實到貨物經被
    告會同原告委託報關之隆洋公司查驗結果亦為大陸製玻璃花瓶在案。系爭貨品其
    中部分與前述大陸製玻璃花瓶相同，且屬同一進口人、同一發貨人，自係同屬大
    陸貨品；況本件業經被告於八十八年十二月十五日，由「進口貨品原產地認定小
    組」依據「進口貨品原產地認定標準」第二條第一項第一款規定，認定為大陸物
    品，並依據財政部關稅總局驗估處八十九年三月二十二日查得價格核計罰鍰，且
    經財政部關稅總局再送請財政部關稅總局進口貨品原產地認定委員會復鑑，該會
    以來貨手工粗劣，品質極差，香港並無此類工廠，包裝上所標MADE IN H.K.應是
    臨時貼上等，參據專家意見綜合研判，認定系爭貨品原產地為中國大陸，此有被
    告進口貨品原產地認定小組八十八年第十六次會議紀錄及關稅總局進口貨品原產
    地認定委員會八十九年第二十四次會議審議表影本附卷可稽。原告雖質疑上開鑑
    定，係由被告或其上級機關所屬人員所為，不夠客觀公正云云。惟查「進口貨品
    原產地認定標準」第五條前段即規定，進口貨品原產地由進口地關稅局認定，被
    告交由其所屬「進口貨品原產地認定小組」依據進口貨品原產地認定標準第二條
    第一項第一款規定鑑定，及財政部關稅總局交由進口貨品原產地認定委員會復鑑
    系爭貨品原產地是否大陸貨品，於上開規定並無不合，且渠等與原告素不相識，
    亦不可能故意誣陷原告，原告復未能提出其他積極事證證明上開鑑定有誤，則原
    告進口之系爭貨品，其原產地確屬大陸，堪予認定，原告申報其原產地為香港，
    顯有報運貨物進口而有虛報原產地情事。查海關緝私條例第三十七條第三項及同
    條例第三十六條第一、三項規定，報運貨物進口而有虛報所運貨物之名稱、品質
    或其他違法行為並涉及逃避管制者，處以貨價一倍至三倍之罰鍰，貨物併沒入之
    。被告以原告報運貨物進口而有虛報所運貨物之原產地，依上開法條規定科處貨
    價一倍之罰鍰計三六八、四五八元，併沒入貨物，於法並無不合，訴願決定予以
    維持，亦稱妥適。原告徒執前詞，訴請撤銷，為無理由，應予駁回。
據上論結，本件原告之訴為無理由，爰依行政訴訟法第九十八條第三項前段，判決如
主文。
中　　華　　民　　國　　九十一　　　年　　　四　　　　月　　　三十　　　日
                 臺 北 高 等 行 政 法 院   第 七 庭
                                審 判 長 法  官　鄭小康
                                         法  官　曹瑞卿
                                         法  官　林金本
右為正本係照原本作成。
如不服本判決，應於送達後二十日內，向本院提出上訴狀並表明上訴理由，如於本判
決宣示後送達前提起上訴者，應於判決送達後二十日內補提上訴理由書（須按他造人
數附繕本）。
中　　華　　民　　國　　九十一　　　年　　　五　　　　月　   　二　 　　日
　　　　　　　　　　　　　　　　     　　書記官　簡信滇
